【裁判字號】    91,訴,858
【裁判日期】    920613
【裁判案由】    殺人未遂等
【裁判全文】
臺灣高雄地方法院刑事判決                          九十一年度訴字第八五八號
    公  訴  人  臺灣高雄地方法院檢察署檢察官
    被      告  丙○○
    指定辯護人  本院公設辯護人  乙○○
右列被告因殺人未遂等案件，經檢察官提起公訴（九十一年度偵字第三六六三號）及
併案審理（九十一年度偵字第四五四四號），本院判決如左：
    主  文
丙○○殺人未遂，累犯，處有期徒刑陸年柒月。又以加害生命之事，恐嚇他人致生危
害於安全，累犯，處有期徒刑月。又服用酒類，不能安全駕駛動力交通工具而駕駛
，累犯，處有期徒刑月。應執行有期徒刑柒年。
    事  實
一、丙○○曾犯殺人未遂罪，經本院以八十六年訴字第二０九號判決判處有期徒刑二
    年六月確定，甫於民國九十年三月十七日縮刑期滿執行完畢，猶不知悔改。
二、丙○○因與其妻詹秋滿遭法院判決離婚，乃遷怒於詹秋滿娘家之人，竟基於恐嚇
    之犯意，於九十年十一月二十五日上午九時三十分許，騎乘車牌號碼ＨＲ九─九
    四一號機車，至李詹月碧（詹秋滿之姊）位於高雄縣大社鄉○○路四十八巷十五
    號住處前，見到李詹月碧，恫嚇稱：「要殺死你們全家，讓你們全家都死光」等
    語，使李詹月碧心生畏怖，致生危害於安全。適逢李詹月碧之夫甲○○外出買早
    點返家時見狀，騎車隨後追至高雄縣大社鄉○○路四十三號前。詎丙○○將機車
    停下，復另行起意，基於恐嚇犯意，向甲○○嚇稱：「幹你娘（公然侮辱部分未
    據告訴），讓你死」等語，進而基於殺人之故意，持其所有置於機車腳踏板處之
    彎月型柴刀乙把（未扣案），對準甲○○頭部砍落，甲○○見狀閃避不及，致柴
    刀自其左頭頂部朝右下臉劃落，甲○○遂以雙手抵擋，丙○○隨再連砍四刀，甲
    ○○因而受有右手開放性傷口合併屈姆長肌腱斷裂、左手腕開放性傷口合併掌長
    肌腱第四、五指屈指淺肌腱斷裂、尺神經及尺動脈斷裂及臉部開放性傷口併上頜
    骨、顴骨骨折及嘴、舌頭開放性傷口等之傷害。經在場李詹月碧將甲○○送醫急
    救，立即施予手術，始倖免於難而未生死亡結果。
三、丙○○另於九十一年二月八日十五時許，在高雄縣大社鄉某卡拉ＯＫ店與朋友共
    同飲酒後，明知其因飲用上開酒類飲料之故，其駕駛車輛之控制力及注意力已達
    不能安全駕駛動力交通工具之程度，詎其仍恣意騎乘車牌號碼ＨＲ九─九四一號
    機車，沿高雄縣大社鄉○○路行駛，於同日十七時五十分許，在高雄縣大社鄉○
    ○路上，經警攔檢測試其呼氣酒精濃度高達每公升一點０九毫克，認已達不能安
    全騎乘機車之程度。
四、案經甲○○訴由高雄縣警察局仁武分局報告臺灣高雄地方法院檢察署檢察官偵查
    起訴及移送併案。
    理  由
一、訊據被告丙○○固承認有於九十一年二月八日十五時許，於飲醉酒後猶騎乘機車
    乙節，且有酒精濃度測試表乙紙附卷可佐。惟矢口否認右揭恐嚇及殺人未遂犯行
    ，辯稱：未持柴刀至告訴人甲○○家門口恐嚇，亦無砍殺甲○○，那天伊騎車載
    伊兒子經過甲○○家的巷口再過去一條路，遭甲○○攔下，甲○○有喝酒，就踢
    打伊和伊兒子，並自己去撞到車子頭部流血云云。
二、經查：
  (一)被告於九十年十一月二十五日上午九時三十分許，騎乘車牌號碼ＨＲ九─九四一
    號機車，至被害人李詹月碧位於高雄縣大社鄉○○路四十八巷十五號住處前，見
    到李詹月碧，恫嚇稱：「要殺死你們全家，讓你們全家都死光」等語，使李詹月
    碧心生畏怖，致生危害於安全。適逢李詹月碧之夫甲○○外出買早點返家時見狀
    ，騎車隨後追至高雄縣大社鄉○○路四十三號前，詎丙○○將機車停下，即基於
    殺人之犯意，持其所有置於機車腳踏板處之彎月型柴刀乙把（未扣案），叫罵：
    「幹你娘（公然侮辱部分未據告訴），讓你死」，即持該柴刀對準甲○○頭部砍
    落，甲○○見狀閃避不及，致柴刀自其左頭頂部朝右下臉劃落，甲○○遂以雙手
    抵擋，丙○○隨再連砍四刀，甲○○因而受有右手開放性傷口合併屈姆長肌腱斷
    裂、左手腕開放性傷口合併掌長肌腱第四、五指屈指淺肌腱斷裂、尺神經及尺動
    脈斷裂及臉部開放性傷口併上頜骨、顴骨骨折及嘴、舌頭開放性傷口等之傷害等
    事實，業據告訴人甲○○、被害人李詹月碧分別迭於警訊、偵查及本院調查中指
    述綦詳，而告訴人受有前開傷害，並有行政院國軍退除役官兵輔導委員會高雄榮
    民總醫院（下稱高雄榮民總醫院）診斷證明書、病歷資料、九十一年七月廿六日
    高總行字第０九一０００七０二一號病歷資料查詢函覆表各一份在卷為憑。參酌
    被告於本院審理中自承：「（問：前案 (本院八十六年訴字第二０九號）殺人未
    遂案件之被害人是何人？）我太太的第三或第四個姐姐，因為以前她帶我太太回
    去，我說一聲而已，就罵我，我就抓起來摔」等語，並稱：「我太太是李詹月碧
    的妹妹，他們把我太太帶離家，造成我與我太太婚姻破裂」等語，益證被告與前
    妻離異後前往上址恐嚇前妻之姐李詹月碧進而持刀砍殺姐夫甲○○，顯非無可能
    。
  (二)雖扣案柴刀壹把經送內政部警政署刑事警察局鑑驗結果，未發現可疑血斑，有該
    局九十一年九月十九日刑醫字第０九一０二四八五七０號鑑驗書在卷可參；惟被
    告於本院審理中自承：扣案柴刀是伊新買的，之前是伊父親有用壹支相同的另外
    壹支等語；再依上開病歷資料查詢函覆表所載，告訴人之傷勢應為銳器所傷；且
    證人劉文忠醫師亦於本院審理中證稱：「（問：甲○○的傷勢，是否有可能是扣
    案的柴刀所造成？）有可能，不會是完全不可能。被害人的傷勢，大概是銳器所
    造成，但是我們沒有辦法去判斷是哪一支刀所造成。臉部部分，有骨折是要重型
    兇器才有可能，傷口看來不很平整，不很規則，手部肌腱、神經、動脈都斷掉，
    手功能會造成一定程度無法復原的損害。手部的傷口，應該不是鈍器所傷害的。
    如果比較規則的傷口，則應該是銳器所傷，扣案的柴刀，應該是歸屬於銳器」等
    語明確，復經本院勘驗扣案柴刀：長約三十八公分，刀刃寬度不等為四至六公分
    寬，鐵質刀柄，重量０點八五公斤，刀刃銳利，刀峰呈彎月型，有勘驗筆錄可憑
    ，則該種柴刀應係重型銳器無訛。是事後並未扣得被告行兇之刀械，但依告訴人
    之供述、證人之證詞及上開傷勢有臉部骨折及肌腱斷裂之傷害，堪認告訴人指認
    被告當時係持與扣案柴刀同類之柴刀砍殺乙節，應堪採信，被告空言否認，顯係
    事後卸責之詞，即不足採。
  (三)按殺人與傷害致死之區別，即在下手加害時有無死亡之預見為斷，至受傷處所是
    否致命部位，及傷痕之多寡，輕重如何，僅足供認定有無殺意之參考，原不能為
    區別殺人與傷害致人死之絕對標準。刑法上殺人罪與傷害人致死罪之區別，本視
    加害人有無殺意為斷，被害人所受之傷害程度，固不能據為認定有無殺意之唯一
    標準，但加害人之下手情形如何，於審究犯意方面，仍不失為重要參考資料。犯
    罪之故意，祇須對於犯罪事實有所認識而仍實施為已足。殺人未遂罪之成立，以
    有戕害他人生命之故意，著手於刺殺之實行而未發生死亡之結果為要件，最高法
    院分別著有十九年上字第七一八號、二十年非字第一○四號、三十年上字第二六
    七一號及四十七年臺上字第一三六四號判例可資參照。本件告訴人甲○○遭被告
    持彎月型柴刀砍殺致受有右手開放性傷口合併屈姆長肌腱斷裂、左手腕開放性傷
    口合併掌長肌腱第四、五指屈指淺肌腱大動脈斷裂及臉部開放性傷口併上頜骨、
    顴骨骨折及嘴、舌頭開放性傷口等傷害有上揭診斷證明書、病歷資料及病歷資料
    查詢函覆表各一紙在卷足憑，依告訴人上開指訴，被告先持刀揮砍其頭部一刀，
    造成其臉部開放性傷口併上頜骨、顴骨骨折及嘴、舌頭開放性傷口等傷害，經其
    以雙手阻擋，被告再連砍四刀，造成其右手開放性傷口合併屈姆長肌腱斷裂、左
    手腕開放性傷口合併掌長肌腱第四、五指屈指淺肌腱斷裂、尺神經及尺動脈斷裂
    等傷害，足見被告行兇時用力甚猛，若非告訴人出手抵擋，依被告下手部位及力
    道顯然足以致人於死；又上開傷勢經本院函詢高雄榮民總醫院是否會有生命危險
    ，據該院回覆表示：若不緊急手術會有可能因失血過多而有生命危險等語，有前
    開病歷資料查詢函覆表在卷可按，足見被告持銳利柴刀，朝被害人之頭、臉部之
    人體要害部位砍殺，客觀上足以發生死亡之結果，自為一般人所能預見，被告既
    為智識健全之成年人，對此自應有所認識。觀諸被告上開連續砍殺行為及下手部
    位、力道、造成之傷勢等情，足見被告殺意之堅，用力之猛，斷非不小心揮砍所
    可能造成之傷害，足徵被告行為當時主觀上有置人於死之決意，灼然甚明。
  (四)綜上所述，被告所辯上開各語，洵屬卸責之詞，尚無可採。本件事證明確，被告
    犯行洵堪認定，應予依法論科。
三、核被告丙○○所為，就告訴人甲○○部分，係犯刑法第二百七十一條第二項、第
    一項之殺人未遂罪。而被告先對告訴人甲○○嚇稱「給你死」等語，隨即持刀砍
    傷告訴人甲○○，其危險行為為實害行為所吸收，不另論罪。就被害人李詹月碧
    部分，係犯刑法第三百零五條之恐嚇危害安全罪。公訴人雖未引用恐嚇危害安全
    罪之條文，然於起訴之犯罪事實已載明被告於九十年十一月二十五日九時三十分
    許，騎乘機車前往李詹月碧住處叫罵恐嚇騎車離去之事實，恐嚇危害安全罪部分
    業已起訴，本院自應加以裁判。又被告酒後駕車部分，係犯刑法第一百八十五條
    之三之公共危險罪。又  被告已著手於殺人行為之實施，而未至死亡之結果，為
    未遂犯，應依刑法第二十六條前段規定，減輕其刑。所犯上開三罪，犯意各別，
    行為互殊，應予分論併罰。又被告曾犯殺人未遂罪，經本院以八十六年訴字第二
    ０九號判決判處有期徒刑二年六月確定，甫於九十年三月十七日縮刑期滿執行完
    畢，有臺灣高等法院被告全國前案紀錄表及臺灣高雄地方法院檢察署刑案資料查
    註紀錄表各乙份在卷可考。其受有期徒刑執行完畢後，五年以內再犯有期徒刑以
    上之本罪，為累犯，應依刑法第四十七條規定，加重其刑。被告所犯殺人未遂罪
    ，同時有刑之加重及減輕事由，依法應先加後減之。爰審酌被告已有殺人未遂前
    科紀錄，竟因與其妻離異，遷怒前妻娘家人，即前往被害人李詹月碧住處前恐嚇
    ，並持刀砍殺告訴人甲○○，致告訴人受傷嚴重，罔顧人命，惡性非輕，且犯後
    亦未向告訴人及被害人道歉或賠償，顯無悔意；又酒後駕車，無視其他用路人之
    安全，酒精測試濃度高達每公升一．０九毫克等一切情狀，分別量處如主文所示
    之刑，並定其應執行刑。至被告犯罪所用柴刀一把，並未扣案，亦無法證明仍然
    存在，或為違禁物，爰不依法宣告沒收，併此敘明。
據上論斷，應依刑事訴訟法第二百九十九條第一項前段、刑法第二百七十一條第二項
、第一項、第一百八十五條之三、第三百零五條、第二十六條前段、第四十七條、第
五十一條第五款，罰金罰鍰提高標準條例第一條前段，判決如主文。
中      華      民      國    九十二    年      六      月     十三     日
                                  臺灣高雄地方法院刑事庭
                                      法  官  郭  佳  瑛
右正本證明與原本無異。
如不服本判決，應於判決送達後十日內，向本院提起上訴。
                                      書記官  何  瓊  芳
中      華      民      國    九十二    年      六      月     十六     日
附錄法條
刑法第二百七十一條
殺人者，處死刑、無期徒刑或十年以上有期徒刑。
前項之未遂犯罰之。
預備犯第一項之罪者，處二年以下有期徒刑。
刑法第三百零五條
以加害生命、身體、自由、名譽、財產之事，恐嚇他人致生危害於安全者，處二年以
下有期徒刑、拘役或三百元以下罰金。
刑法第一百八十五條之三
服用毒品、麻醉藥品、酒類或其他相類之物，不能安全駕駛動力交通工具而駕駛者，
處一年以下有期徒刑、拘役或三萬元以下罰金。


司法院資訊處製作；財團法人民間司法改革基金會備份。
